【裁判字號】    98,執消債更,60
【裁判日期】    990519
【裁判案由】    更生執行事件
【裁判全文】
臺灣基隆地方法院民事裁定          98年度執消債更字第60號
債  務  人  余怡欣
債  權  人  第一商業銀行股份有限公司
法定代理人  陳裕璋
債  權  人  台北富邦商業銀行股份有限公司
法定代理人  梁培華
債  權  人  國泰世華商業銀行股份有限公司
法定代理人  汪國華
債  權  人  兆豐國際商業銀行股份有限公司
法定代理人  王榮周
債  權  人  花旗（台灣）商業銀行股份有限公司
法定代理人  利明
債  權  人  渣打國際商業銀行股份有限公司
法定代理人  麥侃哲
債  權  人  香港商香港上海豐銀行股份有限公司
法定代理人  韋力行
債  權  人  遠東國際商業銀行股份有限公司
法定代理人  洪信德
債  權  人  玉山商業銀行股份有限公司
法定代理人  黃永仁
代  理  人  洪英郎
債  權  人  萬泰商業銀行股份有限公司
法定代理人  韓傑輔
債  權  人  台新國際商業銀行股份有限公司
法定代理人  吳清文
債  權  人  日盛國際商業銀行股份有限公司
法定代理人  陳棠
債  權  人  中國信託商業銀行股份有限公司
法定代理人  麥克迪諾馬
債  權  人  永豐商業銀行股份有限公司
法定代理人  邱正雄
上列當事人聲請消費者債務清理事件，本院裁定如下：
    主  文
債務人所提如附表一所示之更生方案應予認可。
債務人在未依更生條件全部履行完畢前，應受如附表二所示之生
活限制。
    理  由
一、按債務人有薪資、執行業務所得或其他固定收入，法院認更
    生方案之條件公允者，得不經債權人會議可決，逕依債務人
    之聲請或依職權以裁定認可更生方案；法院為認可之裁定時
    ，因更生方案履行之必要，對於債務人在未依更生條件全部
    履行完畢前之生活程度，得為相當之限制，消費者債務清理
    條例（下稱本條例）第64條第1項、第62條第2項分別定有明
    文。
二、查本件債務人聲請更生，前經本院於民國（下同）98年3 月
    13日以97年度消債更字第210 號裁定開始更生程序在案，有
    裁定正本在卷可稽。又債務人於98年8 月24日所提更生方案
    ，以1個月為1期，每期償還新臺幣（下同）11,000元，共計
    清償96期（8年），總清償金額為1,056,000元，清償比例為
    無擔保及無優先權債權總額2,176,986元之48.51％。上述更
    生方案前經本院送交債權人進行表決，未獲可決，惟債權人
    中仍有第一商業銀行、花旗（台灣）商業銀行、台新國際商
    業銀行具狀表示同意債務人之更生方案；又債權人否決之理
    由略以：(一)債務人之收入前為25,000元，現降低為22,000元
    ，未見其理由。(二)債務人年僅35歲，離勞動基準法所定之強
    制退休年齡65歲尚有30年得以工作之期間，若與債權人協商
    以180 期（每月一期）清償，應可全數清償債務。(三)債務人
    自陳月收入22,000元，支出13,616元，其每月清償11,000元
    之更生方案能否履行有所可疑。(四)債務人之生活支出應以內
    政部公佈之98年度臺灣省每人每月最低生活費，並扣除房屋
    支出，即以7,945元計算。(五)支出父親扶養費用每月2,000元
    部分，其父親是否確有扶養需要，是否有其他扶養義務人得
    以分擔，尚待查明。(六)財產及收入狀況報告書中部分支出似
    有高估等語。
三、惟本院經審酌下列情事，認其更生方案條件核屬公允、適當
    、可行：
    (一)債務人現職為於楊正三事務所擔任會計一職，確有薪資、
      執行業務所得或其他固定收入等情，有該公司出具之在職
      證明書影本、薪資表正本在卷足憑。
    (二)更生方案之每月清償金額尚屬合理：
      1.債務人之每月收入約22,000元，有其財產及收入狀況報
      告書、受僱公司楊正三事務所之薪資表正本在卷可稽，又
      前開每月收入金額前為25,000元，現降為22,000元一節，
      經其到庭自陳，係因先前受銀行催討債務，其雇主要求其
      暫休息一段期間，而待債務人返回公司工作時，其雇主即
      將其月薪調降為22,000元，有本院98年11月17日調查筆錄
      在卷足憑。
      2.每月支出部分：債務人未婚，債務人之每月支出費用包
      含：(1)債務人自身之每月生活費：以內政部公布之98年臺
      灣省每人每月最低生活標準計，亦需9,829 元。(2)每月分
      擔之父親扶養費用：債務人於98年8 月24日所提更生方案
      所附財產及收入狀況報告書，原列有孝親費2,000 元，經
      其到庭自陳該筆金額乃預計要給予其父親余天富（43年次
      ），惟經庭詢，債務人自陳其父親仍有打零工收入每月約
      1 萬餘元，故當庭同意刪除該筆支出並重提財產及收入狀
      況報告書，有本院98年11月17日調查筆錄在卷足憑。
      3.以前開債務人之收支相抵，每月餘額僅12,171 元(計算
      式：月收入22,000-自身生活費9,829=12,171)，而債務人
      每月履行更生方案尚須另行支出轉帳費用，故債務人所提
      每月（期）清償11,000元，8 年96期之更生方案，應已可
      謂盡其能力清償，應屬公允。
    (三)債務人所提更生方案之債務清償成數，為無擔保及無優先
      權債權總額之48.51 ％，雖非甚高，然債務人既已延長履
      行期限至本條例允許之最長年限8 年，且其每期清償金額
      衡諸前述債務人之收支情形，確已盡其能力清償債務，故
      本院認其所提更生方案已臻公允。
    (四)至於有債權人主張債務人之支出，因債務人並無租屋之租
      金負擔，應以內政部公布之98年臺灣省每人每月最低生活
      標準9,829元，再扣出房屋支出，即應以7,945元計一節，
      本院認以現今物價衡之，每人每月以9,829 元生活費而生
      活，即已頗為緊迫，若要求債務人以每月7,945 元計算支
      出而列支更生方案，非惟過苛，恐亦使債務人輕易陷於履
      行困難之境地，對債務人、債權人皆非有利；再以債務人
      雖非自行租屋居住，而係居住於其父親之房屋，此有本院
      98年11月17日調查筆錄在卷足憑，然依社會常情，已成年
      而仍居住於父母所有房屋之子女，縱未就居住一事給付對
      價，然亦須增加分擔水、電、瓦斯等費用，故債務人之個
      人生活費，於每月9,829元之範圍內，本院認尚屬合理。
    (五)又就債權人指述債務人年僅35歲，距依勞動基準法所定之
      強制退休年齡65歲計，尚有30年之勞動能力一節。本院以
      為，債務人既已裁定開始更生，即應依本條例更生程序進
      行，而本條例第53條第2項第3款既已明定更生條件最終清
      償期自認可更生方案裁定確定之翌日起不得逾6 年，但有
      特別情事者，得延長為8 年。此項規定係為避免程序之長
      期化對債權人及債務人雙方造成過大之負擔，及考慮債務
      人清償能力負荷量所作之限制，故縱有特別情事，亦僅能
      延長至8 年，是債務人履行更生方案，其清償年限自應受
      上開年限之限制，以期其經濟上有重建復甦之機會。本件
      債務人雖尚有相當年限之勞動能力，惟衡諸上開說明，其
      既已提出履行期限為8 年之更生方案，即難以其年齡而指
      摘其更生方案有失公允。
四、綜上所述，債務人所提如附表一所示之更生方案核屬公允、
    適當、可行，且無消費者債務清理條例第63條及第64條第 2
    項所定不應認可之消極事由存在，揆諸消費者債務清理條例
    之立法目的，保障債權人公平受償，謀求消費者經濟生活之
    更生機會及社會經濟健全發展，故依職權逕予認可該更生方
    案。另為促使債務人履行更生方案，並建立債務人開源節流
    、量入為出等合理消費觀念，避免其為奢華、浪費之行為，
    應限制其生活條件，爰依上開規定，就債務人在未依更生條
    件全部履行完畢前之生活程度，裁定為如主文第二項所示之
    限制。
五、另本件債務人更生方案，各債權人債權比例及各債權人每期
    應受償之金額未記載明確，為杜爭議，並保障各債權人之公
    平受償，爰依職權予以修正，於本裁定確定之翌月起，每期
    清償日為每月25日，由債務人依如附表一更生方案所示之各
    無擔保及無優先權債權人之受清償額分配表，分別給付予各
    債權人，方不致影響更生方案裁定認可內容之確定性及可行
    性。又因給付所生之匯款或轉帳手續費，基於各債權人之公
    平受償考量，不宜加重最大債權銀行之負擔，應由債務人自
    行負擔，附此敘明。
六、爰依消費者債務清理條例第64條第1項、第62條第2項規定，
    裁定如主文。
七、如不服本裁定，應於裁定送達後10日內，以書狀向本院司法
    事務官提出異議。
中    華    民    國    99    年     5    月    19    日
                      民事庭司法事務官  邱文翰

司法院資訊處製作；財團法人民間司法改革基金會備份。
